【裁判字號】    91,附民,445
【裁判日期】    920409
【裁判案由】    偽造文書
【裁判全文】
臺灣板橋地方法院刑事附帶民事訴訟判決            九十一年度附民字第四四五號
    原      告  甲○○
    被      告  乙○○
右列被告因九十一年度訴字第一七八三號偽造文書案件，經原告提起附帶民事訴訟，
本院判決如左：
    主  文
原告之訴駁回。
    事  實
一、原告方面：
    原告未於言詞辯論期日到場，據其以前具狀起訴陳稱：
    (一)聲明：被告應給付原告新臺幣（下同）三十萬元。
    (二)陳述：
      按被告乙○○連續偽造陳秋藤之署押、印文，以陳秋藤為共同原告對原告甲○
      ○提起民事訴訟，致影響民事事件審判之正確性，致原告受害，被告犯行業經
      檢察官提起公訴在案，核原告之受害與被告之犯行有因果關係存在，為此依據
      刑事訴訟法第四百八十七條規定，提起本件附帶民事訴訟，請求被告賠償損害
      三十萬元等語。
二、被告方面：
    (一)聲明：駁回原告之訴。
    (二)原告請求之金額沒有道理。
    理  由
一、原告經合法傳喚無正當理由不到庭，爰依刑事訴訟法第四百九十八條之規定，不
    待其陳述而為判決。
二、查被告因認甲○○係無權占有被告、陳秋藤、林秋夫、林先進等人共有之臺北縣
    永和市○○段第00000000地號土地，其明知陳秋藤未同意具名對甲○○
    提起不當得利（相當租金之利益）、侵權行為損害賠償請求之訴訟，且未委任其
    為訴訟代理人，竟基於行使偽造私文書之概括犯意，於民國九十年九月十九日，
    在某處，同時地偽簽「陳秋藤」姓名於九十年九月十九日之民事起訴狀及同日訴
    訟代理人民事委任狀各一份之具狀人欄位內，被告並將其於不詳時地委由不知情
    且不詳姓名之刻印商家偽刻之「陳秋藤」名義之印章一顆，同時蓋用於該民事起
    訴狀及民事委任狀之具狀人欄位內，偽造「陳秋藤」具名為共同原告向甲○○行
    使不當得利返還請求權及侵權行為損害賠償請求權之民事起訴狀及「陳秋藤」具
    名委任被告為該民事訴訟事件訴訟代理人之民事委任狀，被告於九十年九月十九
    日下午某時，將該二份內含偽造「陳秋藤」名義之民事起訴狀、民事委任狀提出
    繫屬於本院（本院九十年度重訴字第六三四號事件），主張其內容而行使之，足
    生損害於陳秋藤、甲○○、及本院民事審判之正確性；被告嗣於該民事訴訟事件
    進行中，承前同一行使偽造私文書之概括犯意，於九十一年三月一日，在某處，
    將上開偽造之印章一顆蓋用於九十一年三月一日民事答辯狀之「具狀人陳秋藤」
    印刷體文字欄位項下，偽造「陳秋藤」具名為共同具狀人之民事答辯狀一份，於
    九十一年三月一日十四時三十一分許，在本院民事第四法庭，提出於本院民事法
    官，主張其內容而行使之，亦足生損害於陳秋藤、甲○○、及本院民事審判之正
    確性等事實，業經本院於九十二年四月九日以九十一年度訴字第一七八三號刑事
    判決，認被告成立行使偽造私文書罪，判處有期徒刑陸月，如易科罰金以參佰元
    折算壹日，有該案刑事判決一份在卷可考。按附帶民事訴訟之判決，應以刑事訴
    訟判決所認定之事實為據。刑事訴訟法第五百條前段定有明文。原告主張被告偽
    造「陳秋藤」為共同原告名義之起訴狀對原告提起訴訟（本院九十年度重訴字第
    六三四號）等事實，固堪信為實在。
三、惟按民法第一百八十四條第一項規定：「因故意或過失，不法侵害他人之權利者
    ，負損害賠償責任。故意以背於善良風俗之方法，加損害於他人者亦同」。當事
    人主張有利於己之事實者，就其事實有舉證之責任。民事訴訟法第二百七十七條
    前段亦有明文規定。被害人應就行為人符合侵權行為損害賠償責任之要件，負舉
    證責任。即被害人應對於其因行為人之故意或過失加害行為或故意背於善良風俗
    之侵害行為，實際上受有損害（非指損害數額），且其損害與行為人之不法侵害
    行為間有相當因果關係等事實，負舉證責任。又刑法上之偽造文書罪所謂足生損
    害於公眾或他人，係以有生損害之危險為已足，並不以發生實際上損害為必要，
    故如他人有可受法律保護之利益，因此遭受損害或有受損害之虞，即難謂非足以
    生損害（最高法院七十一年臺上字第四一二五號判例意旨參照）。而前述刑事判
    決僅係認定被告行使偽造私文書犯行，有足生損害於原告甲○○利益之虞，而非
    確認原告如何之權利或利益確因被告之行使偽造私文書行為致受有實際上之損害
    。查被告提起前述民事訴訟之目的，係欲向原告求償，因被告確為上開土地之共
    有人，為兩造所不爭執，是其對該土地亦有部分權利，縱排除陳秋藤，被告本於
    自己之共有權，亦得對原告提起不當得利及侵權行為損害賠償請求之訴（有無理
    由係另一問題），原告亦必須應訴。再者，本院九十年度重訴字第六三四號事件
    陳秋藤為原告部分業經撤回，未經判決，被告本於自己共有權之請求，部分成立
    之情，有該訴訟事件第一審判決一份在卷可證，被告敗訴及撤回部分之訴訟費用
    依法亦應由被告負擔，是原告損害何在，實有疑問。原告復經本院合法傳喚無正
    當理由不到庭，未舉證說明其實際上受有如何之損害，其請求損害賠償，即難認
    為有據。
四、結論：本件原告之訴為無理由，依刑事訴訟法第四百九十八條、第五百零二條第
    一項，判決如主文。
中    華    民    國        九十二    年        四      月      九      日
                                      臺灣板橋地方法院刑事第四庭
                                          法  官    王復生
右正本證明與原本無異
對於本判決如不服非對刑事判決上訴時不得上訴並應於送達後十日內向本院提出上訴
狀
                                          書記官    黃美雲
中    華    民    國        九十二    年        四      月      十一    日


司法院資訊處製作；財團法人民間司法改革基金會備份。
